【裁判字號】    97,上易,1540
【裁判日期】    970730
【裁判案由】    傷害
【裁判全文】
臺灣高等法院刑事判決                97年度上易字第1540號
上  訴  人  臺灣板橋地方法院檢察署檢察官
被      告  甲○○
上列上訴人因被告傷害案件，不服臺灣板橋地方法院96年度易字
第733號，中華民國97年3月17日第一審判決（起訴案號：臺灣板
橋地方法院檢察署96年度偵字第787 號），提起上訴，本院判決
如下：
    主  文
上訴駁回。
    理  由
一、公訴意旨略以：被告甲○○（簡稱被告）之胞弟何家誼（業
    於民國（下同）96年7 月26日死亡，經原審法院另為不受理
    判決）因行車糾紛與告訴人乙○○（簡稱告訴人）發生爭執
    ，被告竟與何家誼及姓名年籍不詳之成年男子，共同基於傷
    害之犯意聯絡，於95年4月21日晚間9時50分許，在臺北縣新
    莊市○○街137 號前，由何家誼持高爾夫球桿，被告與該姓
    名年籍不詳之成年男子徒手共同毆打告訴人，致告訴人受有
    右手第三掌骨骨折併左上臂擦傷之傷害，因認被告涉犯刑法
    第277條第1項之傷害罪嫌。
二、按犯罪事實應依證據認定之，無證據不得認定犯罪事實，刑
    事訴訟法第154條第2項定有明文。又按犯罪事實之認定，應
    憑真實之證據，倘證據是否真實尚欠明顯，自難以擬制推測
    之方法，為其判斷之基礎；又認定犯罪事實所憑之證據，固
    不以直接證據為限，間接證據亦應包含在內，惟採用間接證
    據時，必其所成立之證據，在直接關係上，雖僅足以證明他
    項事實，而由此他項事實，本於推理之作用足以證明待證事
    實者，方為合法，若憑空之推想，並非間接證據，最高法院
    53年度台上字第656 號、32年度上字第67號判例可資參照。
    又按告訴人之告訴，係以使被告受刑事訴追為目的，是其陳
    述是否與事實相符，仍應調查其他證據以資審認，亦有最高
    法院52年台上字第1300號判例可資參照。
三、公訴人認被告甲○○涉犯傷害罪嫌，無非係以告訴人於警詢
    、偵查中之指證及行政院衛生署臺北醫院診斷證明書1 紙為
    其主要論據。訊據被告甲○○堅決否認有何前開傷害犯行，
    辯稱：案發當日係伊弟弟何家誼與告訴人打架，伊看到告訴
    人持鐵條要打何家誼，伊只是將二人拉開，告訴人手上的傷
    確實是伊弟弟打傷的，若真有不詳人士毆打告訴人，告訴人
    應該會傷得更重，伊確實沒有毆打告訴人等語。
四、經查：（一）證人即告訴人乙○○於原審審理時就其被毆打
    之經過到庭具結證稱：「我從巷子要出去，剛好我車子要進
    來，我跟他（指何家誼）講說，請他先退後，他就說他一定
    要過去，後來他拿高爾夫球桿出來，我趕快到我車後拿鐵棍
    ，被他打掉，我又到另外一頭再拿拔釘器，當時他揮，就打
    到我的右手」、「（檢察官問：何家誼用高爾夫球桿打到你
    手時，當時甲○○不在？）是的」、「（檢察官問：甲○○
    來的時候發生什麼事？）甲○○跟我講說，叫我不要拿拔釘
    器，放下來，我就拿去車上放，這時候甲○○先動手打我的
    頭，他打我很多拳」、「（檢察官問：你何時去驗傷？）我
    去看了三次。我只是去包紮右手的傷勢」、「（檢察官問：
    當時身上其他傷有無一起驗？）我有叫醫生一起看」、「（
    檢察官問：你說你身上有其他的傷，為何診斷證明書上面只
    有右手的傷勢？）那時只有針對何家誼」、「（檢察官問：
    你說甲○○有打你，是打你哪裡？）有頭、有身體」、「（
    檢察官問：頭部哪裡？）頭骨」、「當時葉美芳有在場」等
    語（參原審卷第142頁、第143頁、第145頁、第146頁）。而
    案發當時之情形，經原審於97年1 月25日準備程序當庭勘驗
    現場監視錄影光碟結果：一、在22:01:16，畫面右下角出現
    被害人穿著白上衣長褲，被手持高爾夫球桿之何家誼追趕，
    被害人消失於畫面。之後左下角畫面出現被害人手上持不明
    物體，追趕何家誼。在畫面右下角何家誼與被害人爭吵，爭
    吵時被告於22:01:45出現於畫面右上方朝何家誼與被害人處
    走去。二、被告先取下何家誼手上之高爾夫球桿，接著朝被
    害人處走去，伸手欲取下被害人手持之不明物體。接下來何
    家誼作勢要毆打被害人，接著四、五個人圍著、拉扯，然後
    被告、何家誼及被害人均消失畫面中。三、在22:03:03時，
    被告出現於畫面左下角，何家誼手上之物體被一位老伯取下
    ，老伯取下後，此時何家誼、被害人均未出現於畫面上。四
    、在22:04:04時，被害人與被告在畫面右下角對話。五、在
    22:07:49時，均無再有衝突的畫面出現，有原審97年1 月25
    日準備程序筆錄1份附卷可稽（參原審卷第121頁），並有該
    現場監視錄影光碟1片及翻拍照片6幀在卷足參（參偵查卷第
    41頁、第42頁），而依上開勘驗結果，被告係先將何家誼手
    上之高爾夫球桿取下後，轉而欲取下告訴人手上之鐵條，由
    此舉可知被告實欲勸架，並無毆打告訴人之意思。又觀諸上
    開告訴人證述被告毆傷伊之情節，核與監視錄影光碟內容不
    合，且由上開現場監視錄影光碟內容及翻拍照片，亦無從證
    明被告有何毆打告訴人之情事，告訴人指訴其遭被告毆打一
    節是否屬實，已非無疑；（二）證人葉美芳於原審到庭具結
    證稱：「（檢察官問：當天你是否在場？）是」、「（檢察
    官問：剛剛證人所述，何家誼打他手部，是否屬實？）是的
    」、「（檢察官問：當時何家誼用高爾夫球桿打他手時，甲
    ○○是否在場？）不在」、「（檢察官問：甲○○來到現場
    後，發生什麼事？）他先把他（即告訴人）的拔釘器拿下來
    ，何家誼又衝過去打證人乙○○，後來我因為身體不舒服，
    我先回何家誼的家」、「（檢察官問：何家誼衝過去打乙○
    ○時，現場還有何人在？）很多路人」、「（檢察官問：有
    多少人去勸架？）我拉何家誼，甲○○拉乙○○。我在拉的
    過程中也有受傷，除了我跟甲○○過去拉，也有其他人過去
    拉」、「（檢察官問：乙○○說他的工具是他自己拿去車上
    ，是否正確？）不正確，我有很明確看到是甲○○把乙○○
    的拔釘器拿走的」、「（審判長問：你剛才說你是有看到甲
    ○○有拉乙○○，你是從頭到尾都有看到？）因為我去拉何
    家誼的時候，甲○○是在拉乙○○的武器」、「（審判長問
    ：從你看到這個糾紛到離開，有無看到甲○○用拳頭打乙○
    ○的頭及身體？）沒有」、「（審判長問：你所看到的甲○
    ○肢體動作為何？）我只有看到甲○○來拿乙○○的拔釘器
    」、「（審判長問：當時乙○○的反應為何？）互拉，是甲
    ○○拉走的」、「（審判長問：當時在拉的過程中，有無看
    到是誰在打誰？）沒有，我只有看到他們在拉」等語（參原
    審卷第147頁至第149頁），證人葉美芳證述情節，核與被告
    甲○○供述內容相符，足見被告所辯伊在現場勸架，並未動
    手毆打告訴人等語，應非虛妄；（三）告訴人提出之診斷證
    明書，僅載明告訴人受有第三掌骨骨折（右手）併左上臂擦
    傷之傷害，而上開傷勢係何家誼持高爾夫球桿傷害所致，亦
    據證人即告訴人乙○○、證人葉美芳證述明白，倘真如告訴
    人所言，被告徒手毆打其身體、頭部數拳，何以上開診斷證
    明書上除上開傷勢外，並無其他傷勢？堪認告訴人指證被告
    徒手毆打其身體、頭部等情，並無其他證據加以佐證。綜上
    所述，公訴意旨所舉證據，尚難認定被告確有傷害告訴人之
    行為，此外，復查無其他積極證據，足認被告有何公訴人指
    稱之犯行，揆諸上開法條及判例之意旨，應認本件無法證明
    被告犯罪。
五、原審以本件不能證明被告犯罪，而為被告無罪之判決，核無
    不合。檢察官上訴意旨以本件告訴人業巳於偵審時證述明確
    ，且有醫院之診斷證明書為憑，原審以現場監視錄影光碟內
    未見有被告毆打告訴人之畫面，為其無罪之依據，惟該光碟
    並未全程監錄衝突過程，衝突中曾有約2 分鐘之時間，被告
    與被害人均消失在畫面中，此亦有上開監視錄影光碟勘驗筆
    錄附卷可稽，故上開畫面即時多人（含被告）與告訴人拉扯
    之情形，顯見被告應是在該2 分鐘之時間內毆打告訴人，是
    原審認定被告無罪，其判決顯有未盡調查之處等語，指摘原
    審判決不當。惟本件被告之罪證尚有不足，業如前述，檢察
    官提起本件上訴，並未提出其他積極事證加以證明，僅係對
    原審依職權所為之證據取捨以及心證裁量，重為爭執，所言
    尚屬臆測，其上訴為無理由，應予駁回。
據上論斷，應依刑事訴訟法第368條，判決如主文。
本案經檢察官游明仁到庭執行職務。
中    華    民    國    97    年    7     月    30    日
                  刑事第二十庭審判長法  官  楊貴雄
                                    法  官  林銓正
                                    法  官  鄧振球
以上正本證明與原本無異。
不得上訴。
                                    書記官  劉有志
中    華    民    國    97    年    7     月    31    日


司法院資訊處製作；財團法人民間司法改革基金會備份。
